【裁判字號】    97,交聲,25
【裁判日期】    970123
【裁判案由】    聲明異議
【裁判全文】
臺灣彰化地方法院交通事件裁定  97年度交聲字第25號
原處分機關  交通部公路總局臺中區監理所彰化監理站
異  議  人  甲○○
即受處分人
上列異議人因違反道路交通管理處罰條例案件，對於交通部公路
總局臺中區監理所彰化監理站於中華民國96年12月7日所為之處
分聲明異議（原處分案號：彰監4字第裁64—GD0000000號），本
院裁定如下：
    主  文
原處分撤銷。
甲○○不罰。
    理  由
一原處分機關交通部公路總局臺中區監理所彰化監理站裁決意旨
  ：異議人即受處分人甲○○之車牌號碼YBX—239號重型機車於
  民國96年11月5日晚上11時31分許，行經臺中市○○○路、德
  吉街200巷交岔路口時，在道路上蛇行，經警逕行舉發，爰依
  道路交通管理處罰條例第43條第1項第1款、第63條第1項處罰
  鍰新臺幣（下同）12,000元，施以道路交通安全講習，並記違
  規點數3點。
二異議人聲明異議意旨：
  (一)異議人於上揭時地係搶黃燈通過交岔路口，前行100公尺後
    ，突聞後方警笛大作，異議人誤為警方追捕逃犯，乃儘速離
    開免遭波及，右轉復興路時，因警車仍然在後，感覺有異，
    異議人試圖減速停車，卻險遭警車追撞，返回住宿處仍心中
    不安。警方執勤過當，且無證據，不應舉發違規。
  (二)異議人係騎乘機車，時速從未逾70公里，且無不服取締之意
    圖，文心南路、復興路均為大馬路，不可能逃過警車取締。
  (三)異議人當時精神疲勞，不可能蛇行。
  (四)警方製作之中市警交字第GD0000000與GD0000000號舉發違反
    道路交通管理事件通知單（下稱舉發通知單）日期分別為96
    年11月5日、96年11月6日，日期不同，顯然是為製造業績而
    灌水。
  (五)本件既為逕行舉發案件，卻未以照相機、錄影機蒐證為憑，
    或提示測得之數據供異議人查看，有違法定之行政程序。
三按汽車駕駛人，駕駛汽車，在道路上蛇行者，處6,000元以上
  24,000元以下罰鍰，並當場禁止其駕駛，及接受道路交通安全
  講習，與記違規點數3點，道路交通管理處罰條例第43條第1項
  第1款、第3項、第63條第1項第1項第3款固有明文。惟同條例
  第7條之2規定「（第1項）汽車駕駛人之行為有下列情形之一
  ，當場不能或不宜攔截製單舉發者，得逕行舉發：一、闖紅燈
  或平交道。二、搶越行人穿越道。三、在道路收費停車處所停
  車，不依規定繳費。四、不服指揮稽查而逃逸，或聞消防車、
  救護車、警備車、工程救險車之警號不立即避讓。五、違規停
  車或搶越行人穿越道，經各級學校交通服務隊現場導護人員簽
  證檢舉。六、行經設有收費站、地磅之道路，不依規定停車繳
  費或過磅。七、經以科學儀器取得證據資料證明其行為違規。
  （第2項）前項第七款之科學儀器應採固定式，並定期於網站
  公布其設置地點。但汽車駕駛人之行為屬下列情形之一者，不
  在此限：一、蛇行、危險方式駕車或二輛以上之汽車競駛或競
  技。二、行駛路肩。三、違規超車。四、違規停車而駕駛人不
  在場。五、未依規定行駛車道。六、未依規定變換車道。七、
  未保持安全距離。八、跨越禁止變換車道線或槽化線。九、行
  車速度超過規定之最高速限或低於規定之最低速限。十、汽車
  駕駛人或乘客未依規定繫安全帶。十一、汽車駕駛人或附載座
  人未依規定戴安全帽。（第3項）對於前項第九款之違規行為
  ，採用固定或非固定式科學儀器取得證據資料證明者，於一般
  道路須至少於一百公尺，於高速公路、快速公路須至少於三百
  公尺前，明顯標示之。（第4項）第一項逕行舉發，應記明車
  輛牌照號碼、車型等可資辨明之資料，以汽車所有人為被通知
  人製單舉發」，是汽車駕駛人蛇行駕車之行為，既不在該條第
  1項第1至6款之列，則依同項第7款規定，自應以科學儀器取得
  證據資料證明其行為違規，始得逕行舉發；至同條第2項但書
  第1款規定，係指逕行舉發該款所列蛇行駕車等行為者，無庸
  採固定式之科學儀器，亦不必定期於網站公布其設置地點，要
  難謂逕行舉發汽車駕駛人蛇行駕車之行為，除以科學儀器取得
  證據資料證明其行為違規外，亦得以其他立證方式證明其行為
  違規。
四經查：異議人之車牌號碼YBX—239號重型機車於96年11月5日
  晚上11時31分許，行經有燈光號誌管制之臺中市○○○路、德
  吉街200巷交岔路口時，適有臺中市警察局第三分局勤工派出
  所警員吳篤信駕駛警車，附載另名警員沿德吉街200巷巡邏，
  當時文心南路顯示紅燈，因見3輛機車駕駛人闖紅燈，異議人
  之機車係最末1輛，警員即搖下車窗示意停車受檢，然駕駛人
  拒絕，反加速逃逸，在文心南路與樹德一巷、文心南路與大慶
  街6之16巷、文心南路與復興路等交岔路口一再闖紅燈，駕駛
  人闖紅燈右轉復興路後，仍未停車，而警車已到達機車左側，
  駕駛人竟以蛇行方式阻斷警車前進，警員乃煞車減速，以免撞
  及機車，詎機車駕駛人又在復興路與大慶街交岔路口闖紅燈右
  轉大慶街，迨抵達大慶街與大慶街6之16巷交岔路口時，駕駛
  人再度闖紅燈，險與另一自大慶街6之16巷駛出之機車發生碰
  撞，警員見情況危急，未再跟隨，乃呼叫基地臺查詢違規機車
  車籍，並在警車內製作GD0000000號舉發通知單，因警員執勤
  時間為96年11月5日晚上10至12時，返回派出所後，始於翌日
  即同年月6日製作GD0000000號舉發通知單，案發過程均未拍照
  、錄影，係以目測方式依所見舉發等情，雖據證人吳篤信於本
  院結證明確，復有舉發通知單與證人提出之違規危險駕駛逃逸
  路線圖附卷可稽，異議人就案發當時係其駕駛機車及證人所述
  行駛路線亦不爭執。然本件既係逕行舉發案件，依前開說明，
  自應以科學儀器取得證據資料，證明駕駛人蛇行駕車之違規行
  為，而證人既未拍照、錄影，僅以目測方式依所見舉發，自與
  道路交通管理處罰條例條例第7條之2規定不合，尚難僅以證人
  目擊經過，取代科學儀器取得之證據資料進而認定舉發之事實
  為真，異議人否認違規，尚非無憑。原處分機關據GD0000000
  號舉發通知單舉發之事實，予以裁罰、記點，並命施以道路交
  通安全講習，尚有未洽，異議人之異議有理由，且不應處罰，
  自應撤銷原處分，並裁定如主文第2項所示。
據上論斷，應依道路交通管理處罰條例第87條第2項、道路交通
案件處理辦法第20條，裁定如主文。
中    華    民    國    97    年    1     月    23    日
                  交通法庭      法  官  廖政勝
以上正本證明與原本無異。
如不服本裁定，應於裁定送達後5日內向本院提出抗告狀（應附
繕本）。
中    華    民    國    97    年    1     月    23    日
                                書記官  莊何江


司法院資訊處製作；財團法人民間司法改革基金會備份。
